臺灣臺北地方法院刑事判決
111年度審訴字第671號
公  訴  人  臺灣臺北地方檢察署檢察官
被      告  徐元翔



上列被告因違反個人資料保護法等案件，經檢察官提起公訴（11
0年度偵字第34427號），本院判決如下：
    主  文
徐元翔被訴違反個人資料保護法部分無罪。
被訴散布文字及圖畫誹謗部分公訴不受理。
    理  由
甲、無罪部分：
一、公訴意旨略以：被告徐元翔與告訴人黃詩涵原不相識，因連
    結網際網路透過社群平臺Facebook（下稱臉書網站）見告訴
    人於民國110年7月1日在暱稱「Bonnie Hung」個人頁面發表
    穿著露背運動服飾、於夜間在臺北地區河濱公園騎乘Ubike
    腳踏車之照片1張（下稱本案照片，搭配貼文文字「暑假來
    了！#要好好消毒#小心騎車喔」，隱私設定為限朋友觀看，
    下稱本案臉書貼文），竟基於違反利用個人資料之接續犯意
    ，盜用本案照片，於同年月6日晚間8時23分許，在○○縣○○鎮
    ○○路00號旁，透過網際網路連結至狄卡科技股份有限公司（
    下稱狄卡公司）所設立之網路論壇Dcard西斯版，以所申設
    之會員帳號000000000000、暱稱「○○」，檢附本案照片，發
    表標題為「今天約騎沒約跑」之貼文，內容記載「悶在家太
    久了，晚上好姊妹約出來騎腳踏車，利用這段時間比較沒人
    約的時間透透氣，騎到一半有兩個應該是去散步的底迪一直
    在那邊尖叫，一看就知道是太無聊在鬧，所以連頭都沒轉。
    正經一點來要賴，看得順眼聊得來的話，搞不好還可以讓我
    無聊時，有人聊色色滿足一下呢。以下一定有人報名可以，
    不過，跟一個連矮胖都不知道的陌生人聊，還真燃不起我的
    fu」等文字（下稱本案狄卡貼文），並於該貼文留言串中，
    以相同帳號，於同日晚間8時38分許留言「B6（實則為B17）
    你何不直接當腳踏車讓我騎呢？」、晚間8時55分許留言「B
    23說女生騷就像男生被說色一樣，有時候是一種誇獎」（下
    稱貼文下留言），足以使他人誤信為告訴人所發表之言論。
    因認被告涉犯個人資料保護法第41條、第20條第1項之非公
    務機關未於蒐集特定目的必要範圍內利用個人資料罪嫌等詞
    。
二、依法院審理之結果認不能證明被告犯罪而為無罪之諭知者，
    無刑事訴訟法第154條第2項所謂應依證據認定之犯罪事實之
    存在，判決書僅須記載主文及理由，而理由內記載事項，為
    法院形成主文所由生之心證，其論斷僅要求與卷內所存在之
    證據資料相符，或其論斷與論理法則無違，通常以卷內證據
    資料彈劾其他證據之不具信用性，或各該證據無法證明檢察
    官起訴之事實存在，所使用之證據並不以具有證據能力之證
    據為限。準此，此部分既屬不能證明被告犯罪而為無罪判決
    （詳後述），依上說明，爰無庸論述所援引證據之證據能力
    ，合先敘明。
三、而認定不利於被告之事實，須依積極證據，苟積極證據不足
    為不利於被告事實之認定時，本於無罪推定原則，應為有利
    於被告之認定，更不必有何有利之證據；且無論為直接證據
    或間接證據，均須達於通常一般之人均不致於有所懷疑，而
    得確信其為真實之程度，始得據為有罪之認定，倘其證明尚
    未達到此一程度，而有合理之懷疑存在時，致無從形成有罪
    之確信，即不得遽為不利於被告之認定（最高法院76年台上
    字第4986號判例意旨參照）。
四、公訴意旨認被告涉犯前開罪嫌，無非係以被告於偵查中之供
    述、告訴人於偵查中之指述、證人即出借網路IP位址供被告
    使用之謝金龍於警詢之證述、本案臉書貼文截圖、本案狄卡
    貼文及貼文下留言截圖、告訴人與友人之Line通訊軟體對話
    截圖、告訴人與被告之臉書網站訊息截圖、狄卡公司函文及
    通聯調閱查詢單為其主要論據。訊據被告堅詞否認有何非公
    務機關違法利用個人資料犯行，並辯稱：本案照片只是告訴
    人的背影照，非屬個人資料，本案狄卡貼文及留言也沒有提
    到關於告訴人的任何資訊等語。
五、經查：
　㈠被告有於前揭時、地，以前揭方式使用本案照片張貼本案狄
    卡貼文及貼文下留言等情，迭據被告於偵查及本院審理時坦
    認無誤（見偵字卷第97至98頁，審訴字卷第78頁），且有本
    案臉書貼文截圖、本案狄卡貼文暨本案狄卡貼文下留言截圖
    、狄卡公司函文及通聯調閱查詢單在卷可佐（見偵字卷第21
    、23至27、31至33、35、105至107頁），固堪認定。
　㈡然觀本案狄卡貼文所使用之本案照片，僅為一全身背對鏡頭
    之女子於河濱公園車道上騎乘腳踏車之背影照片（見偵字卷
    第23頁），乃係完全無法識別個人容顏等特徵之照片，而被
    告張貼本案狄卡貼文所使用之帳號、暱稱、貼文暨留言文字
    （見偵字卷第23至27頁），均無關於告訴人之任何個人資訊
    ，無法得以連結至所指對象係告訴人，一般人不論單純觀覽
    本案照片，抑或輔以閱讀本案狄卡貼文及貼文下留言，均無
    足直接或間接識別為告訴人，況被告貼文之場域為網站公開
    論壇，乃係免費提供線上圖片及視訊分享之社群平台，非與
    告訴人之人際、家庭、工作等關係有所連結之領域，無證據
    證明被告有為自己或第三人不法之求得財產上或非財產上利
    益或損害告訴人財產上或非財產上之利益等損他利己之意圖
    ，更與個人資料保護法第41條所定「意圖為自己或第三人不
    法之利益或損害他人之利益」之要件有間。
　㈢綜此，本案照片、本案狄卡貼文及貼文下留言，均非屬個人
    資料保護法第2條所稱得以直接或間接方式識別該個人之資
    料，而不受該法保護，被告不論以何種方法蒐集、利用上開
    資料，均無違反個人資料保護法第19條、第20條第1項之規
    定，自不得論以個人資料保護法第41條之非公務機關未於蒐
    集特定目的必要範圍內利用個人資料罪。
六、綜上所述，公訴人所提證據，不足為被告確有上開被訴犯行
    之積極證明，所指證明方法，亦無從說服法院形成被告有罪
    之心證，屬不能證明被告犯罪，依法自應為無罪之諭知。
乙、不受理部分：
    公訴意旨另謂被告就前揭起訴事實，亦涉犯刑法第310條第2
    項之散布文字、圖畫誹謗罪嫌等詞。然按起訴之程序違背規
    定者，應諭知不受理之判決，刑事訴訟法第303條第1款定有
    明文。經查，公訴人認被告涉犯之散布文字及圖畫誹謗罪，
    為告訴乃論之罪，告訴人已於111年3月6日委由告訴代理人
    具狀撤回告訴（偵查中為該告訴代理人代理提出告訴，應認
    有撤回告訴權限，撤回告訴之書狀見偵字卷第109頁，上情
    並經本院向告訴人確認無訛，有本院公務電話紀錄可證，見
    審訴字卷第61頁），然本案仍經臺灣臺北地方檢察署於111
    年3月22日檢送案卷及起訴書至本院，有該署111年3月22日
    北檢邦黃110偵34427字第1119025247號函暨本院收文章戳可
    憑（見審訴字卷第5頁），則既不具備法定追訴要件，應認
    此部分起訴程序違背規定，且無從補正，爰就此部分逕為諭
    知不受理之判決。
據上論斷，應依刑事訴訟法第301條第1項、第303條第1款，判決
如主文。
本案經檢察官葉詠嫻提起公訴，檢察官邱曉華到庭執行職務
中　　華　　民　　國　　111 　年　　8 　　月　　17　　日
　　　　　　　　　刑事第二十庭  審判長  法  官  洪英花
  　　　　                              法  官  謝欣宓
  　　　　                              法  官  賴鵬年
以上正本證明與原本無異。 
如不服本判決應於收受送達後20日內向本院提出上訴書狀，並應
敘述具體理由；其未敘述上訴理由者，應於上訴期間屆滿後20日
內向本院補提理由書（均須按他造當事人之人數附繕本）「切勿
逕送上級法院」。告訴人或被害人如對於本判決不服者，應具備
理由請求檢察官上訴，其上訴期間之計算係以檢察官收受判決正
本之日期為準。 因疫情而遲誤不變期間，得向法院聲請回復原
狀。
                                        書記官　萬可欣
中　　華　　民　　國　　111 　年　　8 　　月　　17　　日